臺灣桃園地方法院民事判決　　　　　　　110年度訴字第922號
原　　　告　劉芳君　
被　　　告　蔡東村　
訴訟代理人　劉芯言律師
上列當事人間請求損害賠償等事件，本院於民國110 年9 月29日
言詞辯論終結，本院判決如下：
    主  文
原告之訴駁回。
訴訟費用由原告負擔。
    事實及理由
一、原告主張：兩造前因另案妨害名譽之損害賠償案件，於民國
    110 年3 月31日在臺灣高等法院110 年度上字第77號民事案
    件訴訟中達成和解，和解內容如附表一所示（下稱系爭和解
    契約），然被告並未如期依照系爭和解契約第1 條之約定張
    貼道歉啟事，是原告持系爭和解契約向鈞院民事執行處以11
    0 年度司執字第30492 號案件（下稱系爭執行事件）聲請強
    制執行系爭和解契約第2 項所示內容，詎被告卻向民事執行
    處謊稱其已張貼道歉啟事，並提出刊登照片為憑，然該等照
    片並未顯拍攝示日期，是執行處認定被告確有未依和解內容
    履行之情形，故通知兩造繼續執行，既被告確有違反系爭和
    解契約第1 條之情形，原告自得依系爭和解契約第2 條之約
    定，訴請被告給付新臺幣（下同）10萬元；另被告於系爭執
    行事件中，於110 年4 月22日之陳報狀上記載「告訴人劉芳
    君常利用自己為“台大法律系畢業”，善於提告及影響他人
    及我司聲譽，本人一直身受其害」等語，又於110 年7 月1
    日及110 年7 月2 日文狀中謊稱系爭和解契約第1 項已履行
    完畢，並聲請撤銷系爭執行事件之強制執行程序等語，已侵
    害原告之債權及名譽權，故請求被告以標楷體不小於20號之
    字體，刊登如附表二所示之道歉啟事於文華漾社區電梯內公
    佈欄1 日，爰依系爭和解契約及民法第184 條第1 項、第19
    5 條之法律關係提起本件訴訟等語。並聲明：㈠被告應給付
    原告10萬元，及自起訴狀繕本送達翌日起至清償日止，按週
    年利率5 ％計算之利息。㈡被告應將如附件二所示之內容，
    以標楷體不小於20號之字體，登載於文華漾社區電梯內之公
    佈欄1 日。
二、被告則以：被告已於110 年4 月5 日上午6 時許於文華漾社
    區張貼系爭和解契約第1 條所示之道歉啟事，並無不依約履
    行之情形，且民法第184 條第1 項前段所稱之權利，應不包
    含債權，是原告爰引該法條做為侵害債權之請求權基礎，應
    無理由，再被告向執行處所為之具狀內容，均係出於自衛、
    自辯或保護合法利益之言論，並未侵害原告之名譽權等語資
    為抗辯。並聲明：原告之訴駁回。
三、查兩造前因妨害名譽之損害賠償案件，於110 年3 月31日在
    臺灣高等法院110 年度上字第77號民事案件訴訟中，以系爭
    和解契約達成和解，嗣原告持系爭和解契約為執行名義，向
    本院以系爭執行事件聲請強制執行被告10萬元範圍內之財產
    ，被告於系爭執行事件中確有具狀原告所述之內容等情，業
    經本院依職權調取相關案卷，核閱無訛，且為兩造所不爭執
    ，堪信為真。本院茲就兩造間之爭點判斷如下：
  ㈠就原告請求訴之聲明第1 項部分：
  1.按和解成立者，與確定判決有同一之效力，為民事訴訟法第
    380 條第1 項所明定。又審判上之和解，一經合法成立，其
    訴訟即歸於消滅，非證明和解本身有無效或得撤銷之原因，
    當事人自應絕對受和解之拘束，縱令事後發見可受利益裁判
    之證據，亦不得就同一事件更行主張（最高法院17年上字第
    4 號判例意旨參照）。次按執行名義附有條件者，於條件成
    就後，始得開始強制執行，強制執行法第4 條第2 項定有明
    文。所謂執行名義附有條件，係指執行名義內容關於債務人
    之給付，繫於一定事實之到來。
  2.經查，兩造前因被告妨害名譽權事件，經原告以本院109 年
    度訴字第591 號事件對被告請求賠償10萬元精神慰撫金，及
    於文華漾社區電梯內公告欄刊登道歉啟事，原審判決原告敗
    訴，經原告上訴後，兩造於臺灣高等法院110 年度上字第77
    號民事案件訴訟中，以系爭和解契約達成和解，可見雙方就
    系爭和解契約所示之內容，係對於該案訴訟標的所為訴訟上
    之和解，揆諸上開規定，即與確定判決同一效力，任何當事
    人不得事後就同一事件更行主張，至為明確。而本件被告是
    否業已履行系爭和解契約第1 項之內容，雖關乎原告得否於
    系爭執行事件中，以系爭和解契約第2 項之內容向被告聲請
    強制執行，然此僅為當事人間如何依系爭和解內容聲請強制
    執行之問題，系爭和解書第1 條之事項是否業已履行、系爭
    和解書第2 條之執行條件是否成就等節，均應由執行處依職
    權審核後做出認定，至當事人間就執行處所為之處分如有異
    議，即得依法聲明異議或提起異議之訴，此方為正辦。實則
    ，被告於系爭執行事件中，主張其已履行系爭和解契約第1
    條所示之內容，故對於原告向被告聲請強制執行和解書第2
    條所示之10萬元部分，業已提出債務人異議之訴，並由本院
    以110 年度壢簡字第1031號事件受理在案，則兩造就此部分
    爭議，當於該案中加以釐清，原告竟對於系爭和解契約之和
    解條件，另提起本件訴訟請求被告履行同一內容之事項，於
    法實有不合，自不得准許。
  ㈡就原告請求訴之聲明第2 項部分：
  1.按涉及侵害他人名譽之言論，可包括事實陳述與意見表達，
    前者具有可證明性，後者則係行為人表示自己之見解或立場
    ，無所謂真實與否。民法上名譽權之侵害雖與刑法之誹謗罪
    不盡相同，惟刑法第310 條第3 項「真實不罰」、第311 條
    「合理評論」之規定，乃係為調和個人名譽與言論自由發生
    衝突而設，個人名譽與言論自由發生衝突之情形，於民事上
    亦然，是有關上述不罰之規定，於民事事件即得採為審酌之
    標準（最高法院96年度台上字第928 號判決意旨參照）。又
    刑法第311 條第1 款規定以善意發表言論，而有因自衛、自
    辯或保護合法之利益情形者不罰。倘行為人係以善意發表言
    論，而屬自衛、自辯或保護合法利益之情形，自難謂係不法
    侵害他人之名譽權。再者，訴訟權為憲法所保障之權利，而
    訴訟之本質原含訟爭對立性，藉由雙方攻擊、防禦之往來過
    程，以發現訴訟上之真實，倘過於箝制訴訟中之言論，則難
    期訴訟權之完整行使，因此，除訴訟案件當事人於訴訟程序
    中，故意就與本案爭訟無關之事實，虛構陳述詆譭他人，侵
    害他人之名譽，為法所不許外，若當事人就訴訟事件之爭點
    而為攻擊防禦之陳述，非就與爭點毫無關聯之情事任意指摘
    ，應認未逾行使正當訴訟攻防之合理範圍者，亦即當事人於
    訴訟程序進行中，為說明其請求及抗辯之事實為正當，就其
    爭訟相關事實，提出有利其請求之主張或抗辯，縱使因此影
    響他人之名譽，然其與爭訟事項相關之主張及抗辯，係當事
    人在訴訟程序中權利之行使，尚非不法侵害他人之名譽權。
    前開說明及法理，於強制執行事件中，為促進真實之發現，
    應有相同之適用之虞地。
  2.經查，兩造間為文華漾社區管委會之前後任主委，因交接事
    宜及彼此言論心生嫌隙，除本件訴訟外，原告確有對被告提
    起其他多件民事訴訟，部分案件係判決原告之訴無理由駁回
    等情，業經本院查閱相關判決無訛，則被告在系爭執行事件
    中，於110 年4 月22日陳報狀中所稱：原告善於提告、影響
    我司聲譽等語，顯係基於上述事實抒發個人之主觀意見表達
    ，且就原告曾多次提起訴訟一節，亦非毫無憑據之評論，復
    未使用過於偏激不堪之言詞或非以損害他人名譽為唯一目的
    ，應認係善意發表之適當評論，縱與原告之名譽保護有所衝
    突，仍難謂係不法侵害原告之權利。次查，被告於110 年7
    月1 日及110 年7 月2 日文狀中雖有就其是否已履行系爭和
    解契約第1 條所示之內容有所爭執，並提起前開債務人異議
    之訴，聲請撤銷系爭執行事件之強制執行程序，然兩造間對
    於被告是否業已履行系爭和解契約第1 項之內容，已有爭議
    ，則被告於系爭執行事件中就此所為之陳述、舉證，甚而提
    起本院110 年度壢簡字第1031號債務人異議之訴，均屬被告
    基於自己主觀認知所為程序上之辯論、陳述及訴訟權之行使
    ，並非專為使原告名譽及債權受損而為任意之詆毀，應為憲
    法所保障之權利。又訴訟及執行程序中，雙方當事人本有相
    當之對立性，本應由雙方在攻防往來、提出證據資料之過程
    中查明真實，倘過於箝制此等程序中之言論，將難期當事人
    權利完整行使，故於此範圍內，應賦予當事人更大之言論空
    間，是被告此部分所為，應未逾越行使正當攻防之合理範圍
    ，符合刑法第311 條第1 款所謂「自衛、自辯或保護合法利
    益」之免責情形，揆諸前開說明，應無故意或過失侵害原告
    名譽權或債權之不法性，自難認有不法侵害原告之債權或名
    譽權。則原告請求被告應以如附表二所示之內容張貼道歉啟
    事，亦屬無據。
四、綜上所述，原告依系爭和解契約及民法侵權行為之法律關係
    ，對被告請求給付10萬元及遲延利息，另應以如附表二所示
    之內容張貼道歉啟事，均無理由，應予以駁回。
五、本件事證已臻明確，兩造其餘陳述及所提證據，經審酌後認
    與判決結果不生影響，爰不予逐一論列。
六、訴訟費用負擔依據：民事訴訟法第78條。
中    華    民    國   110    年    11    月    1     日
                  民事第二庭  法  官    廖子涵
附表一：
┌─────────────────────────────┐
│一、被上訴人蔡東村同意於民國110年4月5日前就「本人蔡東村   │
│    因文華漾社區尚未規範管委會主委交接事宜，以致於就第二  │
│    屆第一任、第二任主委交接事宜，與劉芳君女士發生誤會，  │
│    謹此道歉。」等文字，以標楷體、20號字體列印於A4規格白  │
│    紙，張貼於文華漾社區7部電梯內。                       │
│二、被上訴人蔡東村如未依前項約定履行，則應給付上訴人新臺  │
│    幣壹拾萬元。                                          │
│三、兩造其餘請求拋棄。                                    │
│四、訴訟費用各自負擔。                                    │
└─────────────────────────────┘
附表二：
┌─────────────────────────────┐
│道歉啟事                                                  │
│本人蔡東村因一時失言損及劉芳君女士之名譽，特此公告道歉。  │
│道歉人：蔡東村                                            │
│中華民國    年    月    日                                │
└─────────────────────────────┘
正本係照原本作成。
如對本判決上訴，須於判決送達後二十日內向本院提出上訴狀。
如委任律師提起上訴者，應一併繳納上訴審裁判費。
中    華    民    國   110    年    11    月    2     日
                              書記官    劉雅婷